【裁判字號】    95,聲,1148
【裁判日期】    950814
【裁判案由】    返還擔保金
【裁判全文】
臺灣高雄地方法院民事裁定              95年度聲字第1148號
聲  請  人  慶豐商業銀行股份有限公司
法定代理人  丙○○
訴訟代理人  丁○○
相  對  人  甲○○
            乙○○○○○○○
上列當事人間聲請返還擔保金事件，本院裁定如下：
    主  文
本院民國九十四年度存字第一六０九號提存事件，聲請人所提存
之臺北市政府建設公債民國八十六年度債票面額新臺幣壹拾萬元
券參張（號碼：FJ000467、FJ000468、FJ000469，各附第十期息
票），合計新臺幣參拾萬元，均准予返還。
    理  由
一、按訴訟終結後，法院依供擔保人之聲請，通知受擔保利益人
    於一定期間內行使權利並向法院為行使權利之證明而未證明
    者，法院應依供擔保人之聲請，以裁定命返還其提存物；此
    一有關訴訟費用擔保之規定，於其他依法令供訴訟上之擔保
    者準用之，民事訴訟法第104 條第1 項第3 款後段及第106
    條前段分別定有明文。次按民國92年9 月1 日修正刪除之民
    事訴訟法第104 條第3 項規定：「假扣押、假處分於執行程
    序實施前撤回執行之聲請者，法院應依供擔保人之聲請，返
    還其提存物或保證書，毋庸裁定」，因該項情形立法體例上
    屬於提存法規定之範疇而刪除之，惟提存法並未同時修正，
    致供擔保人無從逕依提存法向提存所聲請返還，立法上有失
    平衡，故如聲請人自始未對假扣押、假處分裁定之相對人強
    制執行，或聲請後並未實際執行相對人之財產，因該裁定嗣
    經撤銷或收受後經過30日而未能再予聲請執行，相對人即無
    損害發生之可能，此時應可類推適用民事訴訟法第104 條第
    1 項第1 款之規定，認聲請人應供擔保原因已消滅，而准其
    領回擔保金。
二、聲請意旨略以︰聲請人前與相對人及吳麗珠間因清償借款事
    件而涉訟，並遵本院94年度裁全字第2450號假扣押裁定，為
    擔保假扣押之實施，曾提供如主文所示之債票為擔保物，並
    經本院以94年度存字第1609號提存書提存在案。因聲請人未
    曾強制執行邱綺瑩之財產，並撤回對甲○○之強制執行後，
    聲請本院以95年度聲字第119 號裁定限期命甲○○行使權利
    ，惟甲○○逾期未行使，且聲請人前已以吳麗珠為相對人，
    聲請本院以94年度聲字第1529號裁定返還擔保金獲准，爰依
    民事訴訟法第104 條第1 項第1 款、第3 款後段及第106 條
    前段規定，聲請返還擔保金等語。
三、經查，聲請人主張之前揭事實，業據其提出本院95年度聲字
    第119 號裁定、確定證明書、94年度裁全字第2450號裁定及
    本院民事執行處94年10月4 日94雄院貴民玄94執全字第1349
    號通知各1 份為證，並經本院依職權調取上開卷宗及94年度
    聲字第1529號裁定核閱屬實，則揆諸前揭說明，聲請人聲請
    返還擔保金，即屬有據，應予准許。
四、依民事訴訟法第104 條第1 項第1 款、第3 款、第106 條前
    段，裁定如主文。
中    華    民    國    95    年    8     月    14    日
                  民事第六庭  法  官  鄭詠仁
正本證明與原本無異。
如不服本裁定應於送達10日內向本院提出抗告狀，並繳納裁判費
新臺幣1,000元。
中    華    民    國    95    年    8     月    14    日
                              書記官  王雪招


司法院資訊處製作；財團法人民間司法改革基金會備份。
